【裁判字號】    97,消債更,1223
【裁判日期】    980817
【裁判案由】    更生事件
【裁判全文】
臺灣臺中地方法院民事裁定          97年度消債更字第1223號
    聲  請  人
    即  債務人  丙○○
                          1號.
                          1號4樓（管理室）
    相  對  人
    即  債權人  台灣土地銀行股份有限公司
    法定代理人  蔡慶年
    代  理  人  乙○○
    相  對  人
    即  債權人  合作金庫商業銀行股份有限公司
    法定代理人  劉燈城
    代  理  人  劉永隆
    相  對  人
    即  債權人  台北富邦商業銀行股份有限公司
    法定代理人  梁培華
    代  理  人  林怡君
    相  對  人
    即  債權人  遠東國際商業銀行股份有限公司
    法定代理人  洪信德
    代  理  人  趙景武
    相  對  人
    即  債權人  玉山商業銀行股份有限公司
    法定代理人  黃永仁
    代  理  人  丁○○
    相  對  人
    即  債權人  台中商業銀行股份有限公司
    法定代理人  黃秀男
    代  理  人  甲○○
    相  對  人
    即  債權人  渣打國際商業銀行股份有限公司
    法定代理人  麥侃哲
    代  理  人  陳毅鴻
    相  對  人
    即  債權人  國泰世華商業銀行股份有限公司
    法定代理人  汪國華
    代  理  人  許雅蘋
    相  對  人
    即  債權人  美商花旗銀行股份有限公司
    法定代理人  利明
    相  對  人
    即  債權人  台新國際商業銀行股份有限公司
    法定代理人  吳清文
    代  理  人  江文成
    相  對  人
    即  債權人  中國信託商業銀行股份有限公司
    法定代理人  羅聯福
    代  理  人  陳哲彥
    相  對  人
    即  債權人  聯邦商業銀行股份有限公司
    法定代理人  李憲章
    代  理  人  陳斯雨
    相  對  人
    即  債權人  香港商香港上海匯豐銀行股份有限公司
    法定代理人  韋力行
    相  對  人
    即  債權人  臺灣新光商業銀行股份有限公司
                          6、.
    法定代理人  李增昌
                          6、.
    代  理  人  陳美芳
    相  對  人
    即  債權人  慶豐商業銀行股份有限公司
    法定代理人  劉土金
    代  理  人  卓卿就
上列聲請人聲請消費者債務清理事件，本院裁定如下：
    主    文
聲請人即債務人丙○○自中華民國98年 8月17日16時起開始更生
程序。
    理    由
一、按債務人與金融機構協商成立者，不得聲請更生或清算，但
    因不可歸責於己之事由，致履行顯有重大困難者，不在此限
    ；本條例施行前，債務人依金融主管機關協調成立之中華民
    國銀行公會會員辦理消費金融案件無擔保債務協商機制與金
    融機構成立之協商，準用前項之規定，消費者債務清理條例
    第151條第5項、第 6項分別定有明文。又聲請更生或清算不
    合程式或不備其他要件者，法院應以裁定駁回之，但其情形
    可以補正者，法院應定期間先命補正，復為同條例第八條所
    明定。
二、查本件債務人於本法實行前曾與銀行成立協商，每月繳款新
    台幣18,913元，但於履行約 2年後因無法清償以致毀諾，爰
    依法聲請更生等語，業據提出、協議書、無擔保債務還款計
    劃附卷可稽，足堪採信。經查債務人現任職署立豐原醫院，
    每月薪資約為37,826元（財政部台灣省中區國稅局95、96年
    度綜合所得稅各類所得資料清單，該二年平均每月薪資57,8
    45元、56,459元）等情，並有薪資資料、存摺在卷可按。另
    其主張毀諾係屬不可歸責一節，經查其必須繳納房屋貸款、
    勞工貸款、合作金庫（未列入）等情，業據提出放款繳納單
    、學費收據等為證，從而債務人主張無法繳納款項以致毀諾
    等語，應堪採信。
三、然查，本件經依職權向各金融機關債權人函查債務人消費明
    細紀錄顯示，債務人消費內容多大額信用貸款、保險費等，
    而其每月消費額度時有逾越薪資總額之情事，此有債權人提
    出之消費帳明細附卷可稽，而債務人於其所列債權人清冊中
    債權之發生原因亦自承信用貸款有買賣股票、購買汽車、保
    險費等，如是上述消費性質非生活必要之支出，而係奢侈、
    浪費、投機之性質。雖債務人亦陳稱有部分繳納房屋貸款，
    ，而其又要保住房屋不願意被拍賣，然此無異於自願承擔風
    險後再轉嫁由債權銀行承擔，難認合理｛有擔保債務每月須
    繳納14,410元（第一、二順位抵押權），無擔保債務每月16
    ,000 元，僅須繳8年96期，而 8年後債務人保住房屋，對無
    擔保債權人不公平｝。惟因債務人既因負擔沈重而致其無法
    履行先前協商之金額，本院仍認其毀諾係屬不可歸責於己之
    事由，准其更生。
四、又債務人之消費內容既如前述，核與消費者債務清理條例第
    134條第4款所稱：「浪費、賭博或其他投機行為，致財產顯
    然減少或負擔過重之債務」等不免責事由相當。再經本院訊
    問各該債權人亦表明反對債務人之更生聲請，未來本件更生
    程序，恐將因其更生方案無法獲致債權人會議通過或法院認
    可而宣告清算（須拍賣房屋），徒增程序勞費，欠缺實益。
    惟，本院仍認應准債務人進入更生程序，提供其更生方案付
    諸表決之機會，爰裁定如主文。
中    華    民    國    98    年    8     月    17    日
                  民事庭法  官  顏世傑
上為正本係照原本作成
本件不得抗告
本裁定已於98年8月17日16時公告。
中    華    民    國    98    年    8     月    17    日
                        書記官  楊均謙


司法院資訊處製作；財團法人民間司法改革基金會備份。
